臺灣高等法院刑事判決
111年度上訴字第3101號
上  訴  人  臺灣基隆地方檢察署檢察官
被      告  蔡妮樺


上列上訴人因被告違反洗錢防制法等案件，不服臺灣基隆地方法
院110年度金訴字第195號，中華民國111年4月14日第一審判決（
聲請簡易判決處刑案號：臺灣基隆地方檢察署110年度偵字第449
3、4954號），提起上訴，本院判決如下：
    主    文
原判決撤銷。
蔡妮樺幫助犯洗錢防制法第十四條第一項之洗錢罪，處有期徒刑
參月，併科罰金新臺幣貳萬元，罰金如易服勞役，以新臺幣壹仟
元折算壹日。
    犯罪事實
一、蔡妮樺明知金融機構帳戶係供個人使用之重要理財及交易工
    具，關係個人財產及信用之表徵，如將自己或他人之金融機
    構帳戶提供他人使用，可能因此供不法詐騙份子利用以詐術
    使他人將款項匯入該金融機構帳戶後，再予提領運用，且可
    免於詐騙集團成員身分曝光，而規避檢警查緝，以掩飾、隱
    匿詐騙所得之實際去向，製造金流斷點，並預見可能因而幫
    助他人從事詐欺取財及洗錢之目的，竟為取得每個金融機構
    帳戶每10日新臺幣（下同）1萬5,000元之報酬，仍基於縱若
    有人持該金融機構帳戶之存摺、金融卡（含密碼）作為犯罪
    工具使用，以逃避司法機關追訴處罰，而遂行詐欺取財及洗
    錢犯罪，亦不違反其本意之不確定故意，依真實姓名、年籍
    均不詳，網路社交通訊軟體LINE（下稱LINE）暱稱「賈燕萍
    」之人（下稱「賈燕萍」）之詐欺集團成員之指示，於民國
    110年5月25日下午3時23分許，在不詳地點，先將其向中國
    信託商業銀行股份有限公司（下稱中國信託銀行）基隆分行
    申請開立之帳號000000000000號帳戶（下稱中國信託銀行帳
    戶）之存摺封面及其中華民國身分證拍照後以LINE傳送予「
    賈燕萍」，復將中國信託銀行帳戶之金融卡密碼更改為「賈
    燕萍」所指定之333666，再於同日下午4時21分許，在址設
    新北市○○區○○路00○00號之統一超商股份有限公司萬里門市
    內，以交貨便服務，將其上開中國信託銀行帳戶之金融卡寄
    送至「賈燕萍」所指定之統一超商股份有限公司京達門市轉
    交他人收受，而將上開中國信託銀行帳戶之金融卡提供予「
    賈燕萍」及其所屬之詐欺集團成員使用，以供「賈燕萍」及
    其所屬之詐欺集團成員作為提領及匯出款項之用，蔡妮樺即
    以此行為幫助「賈燕萍」及其所屬之詐欺集團成員實施詐欺
    取財及洗錢犯行。嗣該「賈燕萍」所屬詐欺集團成員取得上
    開中國信託銀行帳戶之金融卡後，即意圖為自己不法之所有
    ，基於詐欺取財及洗錢之犯意，㈠於110年5月27日下午5時24
    分許，在不詳地點，先假冒高雄85大樓美麗灣商務旅館人員
    撥打電話予劉雅芬，佯稱劉雅芬之前在該旅館之付款，因作
    業疏失多刷了3晚住宿費用，請劉雅芬依台新國際商業銀行
    股份有限公司（下稱台新銀行）人員之指示辦理退款作業等
    語，復於同日下午5時31分許，在不詳地點，假冒台新銀行
    客服人員撥打電話予劉雅芬，佯稱劉雅芬遭高雄85大樓美麗
    灣商務旅館人員誤刷1,800元共3筆，需依其指示取消誤刷金
    額等語，致使劉雅芬陷於錯誤，而依該詐騙集團成員之指示
    ，先後於同日下午6時16分、26分、28分、51分許，在不詳
    地點，以網路銀行轉帳之方式，將3萬9,101元、1萬5,108元
    、9,999元、1萬6,974元匯入蔡妮樺上開中國信託銀行帳戶
    內，旋遭該詐欺集團成員提領，製造金流斷點，藉此掩飾、
    隱匿上開犯罪所得之去向；㈡於110年5月27日下午6時18分許
    ，在不詳地點，假冒高雄85大樓美麗灣商務旅館人員撥打電
    話予黃意婷，佯稱黃意婷之前訂房時，使用到團體訂房，多
    訂到3間房間，其無法幫黃意婷取消等語，復於同日下午6時
    31分許，在不詳地點，假冒中華郵政股份有限公司客服人員
    撥打電話予黃意婷，佯稱黃意婷需依其指示操作網路銀行以
    解除錯誤設定，款項將於同日晚上8時全數退還予黃意婷等
    語，致使黃意婷陷於錯誤，而依該詐騙集團成員之指示，於
    同日下午6時46分許，在不詳地點，以網路銀行轉帳之方式
    ，將3萬9,123元匯入蔡妮樺上開中國信託銀行帳戶內，旋遭
    該詐欺集團成員提領，製造金流斷點，藉此掩飾、隱匿上開
    犯罪所得之去向。嗣經劉雅芬、黃意婷察覺有異並報警處理
    ，始悉上情。
二、案經臺北市政府警察局南港分局報請臺灣基隆地方檢察署檢
    察官偵查後聲請簡易判決處刑。　　　
    理    由
壹、證據能力部分：
一、按被告於第二審經合法傳喚無正當之理由不到庭者，得不待
    其陳述，逕行判決，刑事訴訟法第371條定有明文，此係因
    被告已於第一審程序到庭陳述，並針對事實及法律為辯論，
    應認已相當程度保障被告到庭行使訴訟權，如被告於第二審
    經合法傳喚無正當之理由不到庭，為避免訴訟程序延宕，期
    能符合訴訟經濟之要求，並兼顧被告訴訟權之保障，除被告
    於上訴書狀內已為與第一審不同之陳述外，應解為被告係放
    棄在第二審程序中為與第一審相異之主張，而默示同意於第
    二審程序中，逕引用其在第一審所為相同之事實及法律主張
    。從而，針對被告以外之人於審判外之陳述，倘被告於第一
    審程序中已依刑事訴訟法第159條之5規定，為同意或經認定
    為默示同意作為證據，嗣被告於第二審經合法傳喚不到庭，
    並經法院依法逕行判決，揆諸前揭說明，自應認被告於第二
    審程序中，就前開審判外之陳述，仍採取與第一審相同之同
    意或默示同意。次按被告以外之人於審判外之陳述，雖不符
    刑事訴訟法第159條之1至第159條之4之規定，然經當事人於
    審判程序同意作為證據，法院審酌該言詞陳述或書面陳述作
    成時之情況，認為適當者，亦得為證據；當事人、代理人或
    辯護人於法院調查證據時，知有刑事訴訟法第159條第1項不
    得為證據之情形，而未於言詞辯論終結前聲明異議者，視為
    有前項之同意，刑事訴訟法第159條之5定有明文。查，本判
    決下列認定事實所引用之被告以外之人於審判外所為之供述
    證據資料（包含人證與文書等證據），並無證據證明係公務
    員違背法定程序所取得；而檢察官對本院審判期日提示之卷
    證（見本院卷第50頁），均同意其等證據能力，且迄至言詞
    辯論終結前亦未再聲明異議，而上訴人即被告蔡妮樺（下稱
    被告）於原審準備程序期日及審判期日時亦同意或不爭執其
    等證據能力（見原審卷第26至27、44至45頁），復於本院審
    判期日中經合法傳喚無正當理由未到庭，而未對證據能力聲
    明異議，經本院審酌本案證據資料作成時之情況，核無違法
    取證或其他瑕疵，證明力亦無明顯過低之情形，認為以之作
    為證據為適當，依刑事訴訟法第159條之5規定，自均得作為
    證據。
二、至於非供述證據部分，檢察官於本院審判期日時均同意其等
    證據能力（見本院卷第51至52頁），被告於原審準備程序期
    日及審判期日時亦同意或不爭執其等證據能力（見原審卷第
    26至27、45至46頁），復均查無違反法定程序取得或其他不
    得作為證據之情形，且經本院於審理期日提示予檢察官而為
    合法調查，應認均有證據能力。
貳、實體部分：
一、認定犯罪事實所憑之證據及理由：
　　被告經合法傳喚，無正當理由未於本院審理時到庭陳述，惟
    據其於原審之陳述，固不否認於前開時間、地點，依「賈燕
    萍」之指示，先將其中國信託銀行帳戶之金融卡密碼變更為
    「賈燕萍」所指定之333666，復以交貨便服務，將其中國信
    託銀行帳戶之金融卡寄送予「賈燕萍」指定之人，詐欺集團
    成員於取得前開中國信託銀行帳戶之金融卡及密碼後，對被
    害人劉雅芬、黃意婷（以下合稱被害人2人）施用詐術，致
    被害人2人因而陷於錯誤，將款項分別匯入前開中國信託銀
    行帳戶後而遭該詐欺集團成員提領等事實，惟矢口否認有何
    幫助詐欺取財及幫助洗錢之犯行，辯稱：我當時為了幫家裡
    找工作，雖然有把金融卡寄給別人，但伊不知道對方是詐欺
    ，沒有幫助詐欺取財等犯意云云。經查：
　㈠被告為取得每個金融機構帳戶每10日1萬5,000元之報酬，依
    「賈燕萍」之指示，於110年5月25日下午3時23分許，在不
    詳地點，先將其中國信託銀行帳戶之存摺封面及其中華民國
    身分證拍照後以LINE傳送予「賈燕萍」，復將中國信託銀行
    帳戶之金融卡密碼更改為「賈燕萍」所指定之333666，再於
    同日下午4時21分許，在址設新北市○○區○○路00○00號之統一
    超商股份有限公司萬里門市內，以交貨便服務，將其上開中
    國信託銀行帳戶之金融卡寄送至「賈燕萍」所指定之統一超
    商股份有限公司京達門市轉交他人收受。嗣該「賈燕萍」所
    屬詐欺集團成員取得上開中國信託銀行帳戶之金融卡後，意
    圖為自己不法之所有，基於詐欺取財及洗錢之犯意，⒈於110
    年5月27日下午5時24分許，在不詳地點，先假冒高雄85大樓
    美麗灣商務旅館人員撥打電話予被害人劉雅芬，佯稱劉雅芬
    之前在該旅館之付款，因作業疏失多刷了3晚住宿費用，請
    劉雅芬依台新銀行人員之指示辦理退款作業等語，復於同日
    下午5時31分許，在不詳地點，假冒台新銀行客服人員撥打
    電話予被害人劉雅芬，佯稱劉雅芬遭高雄85大樓美麗灣商務
    旅館人員誤刷1,800元共3筆，需依其指示取消誤刷金額等語
    ，致使被害人劉雅芬陷於錯誤，而依該詐騙集團成員之指示
    ，先後於同日下午6時16分、26分、28分、51分許，在不詳
    地點，以網路銀行轉帳之方式，將3萬9,101元、1萬5,108元
    、9,999元、1萬6,974元匯入被告上開中國信託銀行帳戶內
    ，旋遭該詐欺集團成員提領；⒉於110年5月27日下午6時18分
    許，在不詳地點，假冒高雄85大樓美麗灣商務旅館人員撥打
    電話予被害人黃意婷，佯稱黃意婷之前訂房時，使用到團體
    訂房，多訂到3間房間，其無法幫黃意婷取消等語，復於同
    日下午6時31分許，在不詳地點，假冒中華郵政股份有限公
    司客服人員撥打電話予被害人黃意婷，佯稱黃意婷需依其指
    示操作網路銀行以解除錯誤設定，款項將於同日晚上8時全
    數退還予黃意婷等語，致使被害人黃意婷陷於錯誤，而依該
    詐騙集團成員之指示，於同日下午6時46分許，在不詳地點
    ，以網路銀行轉帳之方式，將3萬9,123元匯入蔡妮樺上開中
    國信託銀行帳戶內，旋遭該詐欺集團成員提領等事實，業據
    被告於警詢、偵查及原審審理中所不爭執（見偵4493卷第8
    至9、109至110頁；偵4954卷第8至10頁；原審卷第26至27、
    47至48頁），核與證人即被害人2人於警詢時指訴情節相符
    （見偵4493卷第49至51頁；偵4954卷第51至53頁），並有中
    國信託銀行110年6月17日中信銀字第110224839150754號函
    及其檢附客戶基本資料、存款交易明細、自動化交易LOG資
    料-財金交易、被告提出之LINE對話內容畫面截圖、統一超
    商股份有限公司代收款專用繳款證明（顧客聯）、統一超商
    交貨便寄件條碼資料、被害人劉雅芬提出之手機上已登摺明
    細截圖、手機上電子轉出畫面資料截圖、手機上存款帳戶查
    詢資料截圖、通話紀錄截圖、中華郵政存簿儲金簿封面及內
    頁影本、第一銀行活期儲蓄存款存摺封面及內頁影本、國泰
    世華銀行活期儲蓄存款存摺封面影本及被害人黃意婷提出之
    轉帳交易成功截圖等件在卷可稽（見偵4493卷第11至17、19
    至41、55至57、59頁；偵4954卷第57頁），應堪認定，足認
    被告上開中國信託銀行帳戶確遭詐騙集團成員使用而作為詐
    欺被害人2人之工具，且取款得逞無訛。
　㈡被告主觀上具有幫助詐欺取財及幫助洗錢之不確定故意，茲
    述如下：
　　⒈按刑法上之故意，可分為直接故意與不確定故意（間接故
      意），行為人對於構成犯罪之事實，明知並有意使其發生
      者，為直接故意；行為人對於構成犯罪事實，預見其發生
      而其發生並不違背其本意者，為間接故意。又刑法詐欺罪
      雖不處罰過失，然「有認識過失」與「不確定故意」二者
      對犯罪事實之發生，均「已有預見」，區別在於「有認識
      過失」者，乃「確信」該事實不會發生，而「不確定故意
      」者，則對於事實之發生，抱持縱使發生亦「不在意」、
      「無所謂」之態度。而基於求職、貸款、投資等意思提供
      金融卡及密碼予對方時，是否同時具有幫助詐欺取財之不
      確定故意，並非絕對對立、不能併存之事，亦即縱係因求
      職、貸款、投資而與對方聯繫接觸，但於行為人於提供金
      融卡及密碼與對方時，依行為人本身之智識能力、社會經
      驗、與對方互動之過程等情狀，如行為人對於其所提供之
      帳戶資料，已預見被用來作為詐欺取財及洗錢等非法用途
      之可能性甚高，惟仍心存僥倖認為不會發生，而將該等金
      融機構帳戶物件提供他人使用，可認其對於自己利益之考
      量遠高於他人財產法益是否因此受害乙節，容任該等結果
      發生而不違背其本意，自仍應認具有幫助詐欺取財及幫助
      洗錢之不確定故意，而成立幫助詐欺取財罪及幫助洗錢罪
      。
　　⒉次按洗錢防制法所稱之「洗錢」行為，依第2條之規定，係
      指：意圖掩飾或隱匿特定犯罪所得來源，或使他人逃避
      刑事追訴，而移轉或變更特定犯罪所得；掩飾或隱匿特
      定犯罪所得之本質、來源、去向、所在、所有權、處分權
      或其他權益者；收受、持有或使用他人之特定犯罪所得
      。並於第14條、第15條規定其罰則，俾防範犯罪行為人藉
      製造資金流動軌跡斷點之手段，去化不法利得與犯罪間之
      聯結。申言之，洗錢防制法之立法目的，在於防範及制止
      因犯第3條所列之特定犯罪而取得或變得之財物或財產上
      利益及其之孳息，藉由包含處置（即將特定犯罪所得直接
      予以移轉或變更）、分層化（即以迂迴層轉、化整為零之
      多層化包裝方式，掩飾或隱匿特定犯罪所得）及整合（即
      收受、持有或使用他人之特定犯罪所得，使之回流至正常
      金融體系，而得以合法利用享受）等各階段之洗錢行為，
      使其形式上轉換成為合法來源，以掩飾或切斷特定犯罪所
      得與犯罪之關聯性，而藉以逃避追訴、處罰。參酌洗錢防
      制法第3條、第4條第2項立法說明：「洗錢犯罪之處罰，
      其有關前置犯罪之聯結，並非洗錢犯罪之成立要件，僅係
      對於違法、不合理之金流流動起訴洗錢犯罪，作不法原因
      之聯結」、「洗錢犯罪以特定犯罪為前置要件，主要著眼
      於對不法金流軌跡之追查，合理建構其追訴基礎，與前置
      之特定犯罪成立與否，或是否有罪判決無關」等旨，一般
      洗錢罪與特定犯罪係不同構成要件之犯罪，各別行為是否
      該當於一般洗錢罪或特定犯罪，應分別獨立判斷，特定犯
      罪僅係洗錢行為之「不法原因聯結」，即特定犯罪之「存
      在」及「利得」，僅係一般洗錢罪得以遂行之情狀，而非
      該罪之構成要件行為。特定犯罪之既遂與否和洗錢行為之
      實行間，不具有時間先後之必然性，只要行為人實行洗錢
      行為，在後續因果歷程中可以實現掩飾、隱匿特定犯罪所
      得之效果，即得以成立一般洗錢罪，並不以「特定犯罪已
      發生」或「特定犯罪所得已產生」為必要。又洗錢防制法
      第2條修正之立法說明第4點，已敘明有關是否成立該條第
      3款洗錢行為之判斷重點「在於主觀上是否明知或可得而
      知所收受、持有」，即不以「明知」為限，洗錢行為並無
      「明知」之要件，在解釋上自不能限於確定故意。而提供
      金融帳戶提款卡及密碼之行為人，因已將帳戶之提款卡及
      密碼等物件提供他人使用，失去對自己帳戶之實際管領權
      限，若無配合指示親自提款，即無收受、持有或使用特定
      犯罪所得之情形，且無積極之移轉或變更特定犯罪所得之
      行為，故非屬洗錢防制法第2條第1款、第3款所稱之洗錢
      行為，不成立同法第14條第1項一般洗錢罪之正犯，惟特
      定犯罪之正犯實行特定犯罪後，為掩飾、隱匿其犯罪所得
      財物之去向及所在，而令被害人將款項轉入其所持有、使
      用之他人金融帳戶，並由該特定犯罪正犯前往提領其犯罪
      所得款項得手，如能證明該帳戶內之款項係特定犯罪所得
      ，因已被提領而造成金流斷點，該當掩飾、隱匿之要件，
      該特定犯罪正犯自成立一般洗錢罪之正犯。又刑法第30條
      之幫助犯，係以行為人主觀上有幫助故意，客觀上有幫助
      行為，即對於犯罪與正犯有共同認識，而以幫助意思，對
      於正犯資以助力，但未參與實行犯罪之行為者而言。幫助
      犯之故意，除需有認識其行為足以幫助他人實現故意不法
      構成要件之「幫助故意」外，尚需具備幫助他人實現該特
      定不法構成要件之「幫助既遂故意」，惟行為人只要概略
      認識該特定犯罪之不法內涵即可，無庸過於瞭解正犯行為
      之細節或具體內容。此即學理上所謂幫助犯之「雙重故意
      」。金融帳戶乃個人理財工具，依我國現狀，申設金融帳
      戶並無任何特殊限制，且可於不同之金融機構申請多數帳
      戶使用，是依一般人之社會通念，若見他人不以自己名義
      申請帳戶，反而收購或借用別人之金融帳戶以供使用，並
      要求提供提款卡及告知密碼，則提供金融帳戶者主觀上如
      認識該帳戶可能作為對方收受、提領特定犯罪所得使用，
      對方提領後會產生遮斷金流以逃避國家追訴、處罰之效果
      ，仍基於幫助之犯意，而提供該帳戶之提款卡及密碼，以
      利洗錢實行，仍可成立一般洗錢罪之幫助犯（最高法院刑
      事大法庭108年度台上大字地3101號裁定意旨參照）。
　　⒊復按金融存款帳戶，事關存戶個人財產權益之保障，屬個
      人理財之工具，若該帳戶之存摺與金融卡、印鑑、密碼相
      結合，則專屬性、私密性更形提高，除非本人或與本人具
      密切親誼關係者，難認有何正當理由可自由流通使用，稍
      具通常社會歷練與經驗法則之一般人亦均有應妥善保管上
      開物件，防止被他人冒用之認知，縱須將該等物品交付與
      自己不具密切親誼之人時，亦必深入瞭解該他人之可靠性
      與用途，以防止遭他人違反自己意願使用或不法使用之常
      識，且存摺、金融卡、印鑑等有關個人財產、身分之物品
      ，如淪落於不明人士手中，極易被利用為與財產有關之犯
      罪工具，可能因此供不法詐騙份子利用以詐術使他人將款
      項匯入自己之金融機構帳戶後，再予提領運用，並避免詐
      騙集團成員身分曝光，而規避檢警查緝，以掩飾、隱匿詐
      騙所得之實際去向，製造金流斷點，此為一般社會大眾所
      知悉。查本案被告於案發時為23歲之成年人，心智正常，
      智慮成熟，具有高中畢業之智識程度，曾在餐廳工作，具
      有相當社會經驗，業據被告於原審審理中供述明確（見原
      審卷第48頁），對此應知悉甚詳。況近年來詐欺取財之犯
      罪類型層出不窮，該等犯罪多數均係利用他人帳戶作為詐
      欺所得財物之出入帳戶，業經媒體廣為披載，政府亦多所
      宣導，目的均在避免民眾受騙，是依一般人通常之知識、
      智能及經驗，均已詳知向陌生人購買、承租或其他方法取
      得帳戶者，多係欲藉該帳戶取得不法犯罪所得，且隱匿帳
      戶內資金之實際取得人之身分，以逃避追查，是避免金融
      帳戶被不法行為人利用為詐財之工具，應係一般生活所易
      於體察之常識，則被告對於「賈燕萍」及收受其中國信託
      銀行帳戶金融卡之人有從事不法行為之可能，使偵查機關
      不易偵查，當有所預見，足徵被告主觀上應具有縱使「賈
      燕萍」及收受其中國信託銀行帳戶金融卡之人於取得其上
      開中國信託銀行帳戶金融卡後，自行或轉交他人持以實施
      不法行為，亦在所不惜之不確定故意，輕易將其中國信託
      銀行帳戶之金融卡提供該「賈燕萍」及收受其中國信託銀
      行帳戶金融卡之人使用，顯有容認發生之本意。是以被告
      有幫助該取得其中國信託銀行帳戶金融卡之「賈燕萍」及
      其所屬詐欺集團成員利用其所提供上開中國信託銀行帳戶
      詐欺取財及洗錢之不確定故意甚明。
　　⒋被告雖以前開情詞置辯，並提出前引之LINE對話內容畫面
      截圖等件為證。然觀之前引之LINE對話內容畫面截圖，被
      告與「對話之人」間素不相識，亦未曾與該詐欺集團成員
      見面，而該詐欺集團成員所簡介之內容係以提供1個金融
      機構帳戶可每10日獲得1萬5,000元報酬之方式徵求可供租
      用之帳戶，並未要求被告提供任何學經歷證明文件，亦未
      審查被告之資格及能力，被告更無須付出任何勞力或智力
      ，僅提供1個金融機構帳戶供他人使用，每10日即可輕易
      獲取1萬5,000元之高額報酬，此與一般人均須辛勤工作，
      始能獲致報酬之社會常情相悖，況被告對於其提供之金融
      機構帳戶如何供公司使用之細節、內容未予探詢，僅因可
      輕鬆賺取金錢，竟率憑雙方在LINE中之對話即逕輕易將攸
      關其社會信用、參與經濟活動之工具即上開中國信託銀行
      帳戶之金融卡提供予對方使用，並依對方指示更改其金融
      卡密碼，顯見被告對上開中國信託銀行帳戶之金融卡交由
      他人使用之情形毫不在意，復未採取任何足資保障自身權
      益之因應措施，凡此均與正常社會交易常情相違。又被告
      於原審審理中亦自承：伊除了中國信託銀行帳戶外，還有
      華南商業銀行、淡水一信、郵局及台新銀行等金融機構帳
      戶，因為怕被騙，所以只寄1本等語（見原審卷第47頁）
      ，足見被告對於其交付「賈燕萍」上開中國信託銀行帳戶
      之金融卡恐為對方作為不法財產犯罪所用以規避查緝，顯
      已有合理懷疑，卻未為任何詢問或調查，益徵被告應已預
      見提供帳戶之行為可能幫助他人犯詐欺取財罪，並使不法
      詐騙份子得以規避檢警查緝，以掩飾、隱匿詐騙所得之實
      際去向，製造金流斷點，惟為達成輕易賺取金錢之目的，
      仍將其所有具私密性、專屬性之上開帳戶之金融卡提供予
      他人，而容任他人對外得以上開帳戶之名義無條件加以使
      用，足見被告顯有幫助他人詐欺取財及幫助洗錢之不確定
      故意，至為明灼。是被告上開所辯，實非可採。
　㈢綜上所述，被告所辯顯係卸責之詞，無可憑採。本件事證已
    臻明確，被告犯行洵堪認定，應予依法論科。
二、論罪：
  ㈠按刑法上之幫助犯，係對於犯罪與正犯有共同之認識，而以
    幫助之意思，對於正犯資以助力，而未參與實施犯罪之行為
    者而言（最高法院75年度台上字第1509號、88年度台上字第
    1270號判決要旨參照）。是以，如未參與實施犯罪構成要件
    之行為，且係出於幫助之意思提供助力，即屬幫助犯，而非
    共同正犯。查本案被告交付上開中國信託銀行帳戶之金融卡
    予「賈燕萍」及其所屬之詐欺集團成員使用，嗣「賈燕萍」
    所屬詐欺集團成員基於意圖為自己不法所有之詐欺取財及洗
    錢犯意，先後對被害人2人施用詐術，致被害人2人均陷於錯
    誤，因而分別匯款至中國信託銀行帳戶內，旋遭詐欺集團成
    員提領，而以此方式製造前開犯罪金流之斷點，致無從追查
    前揭犯罪所得之去向，而掩飾、隱匿該犯罪所得。是被告所
    為係參與詐欺取財罪及洗錢罪構成要件以外之行為，且在無
    證據證明被告係以正犯而非以幫助犯之犯意參與犯罪之情形
    下，應認其所為係幫助犯而非正犯行為。核被告所為，係犯
    刑法第30條第1項前段、第339條第1項之幫助詐欺取財罪及
    刑法第30條第1項前段、洗錢防制法第14條第1項之幫助洗錢
    罪。
　㈡被告以一幫助行為，同時侵害被害人2人之財產法益，並同時
    觸犯幫助詐欺取財及幫助洗錢2罪，屬同種想像競合犯及異
    種想像競合犯，應依刑法第55條前段之規定，從一重之幫助
    洗錢罪處斷。
三、撤銷改判之理由：
  ㈠原審以被告犯幫助詐欺取財犯行，事證明確，予以論罪科刑
    ，固非無見。惟查，「賈燕萍」以每個金融機構帳戶每10日
    1萬5,000元之報酬，向被告租用中國信託銀行帳戶，並要求
    被告依其指示變更金融卡密碼及交付金融卡，被告主觀上可
    預見該帳戶可能作為對方收受、提領特定犯罪所得使用，對
    方提領後會產生遮斷金流以逃避國家追訴、處罰之效果，仍
    基於幫助之犯意，而提供該帳戶之提款卡，以利洗錢實行，
    揆諸前揭說明，被告就本案所犯，亦應成立刑法第30條、洗
    錢防制法第14條第1項之幫助洗錢罪，原審誤認被告所為，
    不成立幫助洗錢罪，顯屬有誤。檢察官上訴指摘原審就幫助
    洗錢部分為不另為無罪諭知不當，為有理由，自應由本院將
    原判決予以撤銷改判。
  ㈡爰以行為人之責任為基礎，審酌被告正值青壯之年，不思以
    正途賺取錢財，明知現今社會詐欺集團橫行，其恣意詐欺行
    為往往對於被害人之財產及社會秩序產生重大侵害，且其對
    於詐騙集團或不法份子利用他人金融機構帳戶實行詐欺或其
    他財產犯罪，有所預見，竟基於縱若有人持該金融機構帳戶
    之存摺、金融卡（含密碼）作為犯罪工具使用，以逃避司法
    機關追訴處罰，而遂行詐欺取財及洗錢犯罪，亦不違反其本
    意之不確定故意，仍恣意將其所申請帳戶之金融卡交予詐欺
    集團成員而供幫助犯罪使用，使前開犯罪之人得以逃避犯罪
    之查緝，所為已嚴重擾亂金融交易往來秩序，影響社會正常
    交易安全，增加被害人2人尋求救濟之困難，並使犯罪之追
    查趨於複雜，所為應予非難，又犯後否認犯行，飾詞卸責，
    且未曾與被害人2人達成和解或調解、賠償渠等損失，犯後
    態度難謂良好，兼衡其素行、犯罪之動機、目的、手段、被
    害人2人因遭詐欺所受損害，被告於原審審理中自承智識程
    度為高中畢業，未婚，從事食品業作業員工作、經濟勉持之
    家庭經濟生活狀況（見原審卷第48頁）等一切情狀，量處如
    主文第2項所示之刑，並就併科罰金刑部分，諭知易服勞役
    之折算標準，以資懲儆。
四、被告經合法傳喚，無正當理由不到庭，爰不待其陳述逕行判
    決。　　　
據上論斷，應依刑事訴訟法第369條第1項前段、第364條、第299
條第1項前段、第371條，判決如主文。
本案經檢察官黃佳權聲請簡易判決處刑，檢察官高永棟提起上訴
，檢察官陳正芬到庭執行職務。
中　　華　　民　　國　　111 　年　　10　　月　　26　　日
                  刑事第二十三庭審判長法  官  許永煌
                                      法  官  黃美文
                                      法  官  雷淑雯
以上正本證明與原本無異。
如不服本判決應於收受送達後20日內向本院提出上訴書狀，並應
敘述具體理由；其未敘述上訴理由者，應於上訴期間屆滿後20日
內向本院補提理由書（均須按他造當事人之人數附繕本）「切勿
逕送上級法院」。告訴人或被害人如對於本判決不服者，應具備
理由請求檢察官上訴，其上訴期間之計算係以檢察官收受判決正
本之日期為準。 
                                      書記官  林立柏
中　　華　　民　　國　　111 　年　　11　　月　　1 　　日
附錄：本案論罪科刑法條全文
洗錢防制法第2條
本法所稱洗錢，指下列行為：
一、意圖掩飾或隱匿特定犯罪所得來源，或使他人逃避刑事追訴
    ，而移轉或變更特定犯罪所得。
二、掩飾或隱匿特定犯罪所得之本質、來源、去向、所在、所有
    權、處分權或其他權益者。
三、收受、持有或使用他人之特定犯罪所得。
　　
洗錢防制法第14條
有第二條各款所列洗錢行為者，處7年以下有期徒刑，併科新臺
幣5百萬元以下罰金。
前項之未遂犯罰之。
前二項情形，不得科以超過其特定犯罪所定最重本刑之刑。

中華民國刑法第339條
（普通詐欺罪） 
意圖為自己或第三人不法之所有，以詐術使人將本人或第三人之
物交付者，處5年以下有期徒刑、拘役或科或併科50萬元以下罰
金。
以前項方法得財產上不法之利益或使第三人得之者，亦同。
前二項之未遂犯罰之。